臺中高等行政法院判決
110年度交上字第99號
上  訴  人  蔣敏洲                                      

被 上訴 人  臺中市交通事件裁決處

代  表  人  黃士哲                                  
上列當事人間交通裁決事件，上訴人對於中華民國110年5月7日
臺灣臺中地方法院109年度交字第375號行政訴訟判決提起上訴，
本院判決如下：
　　主  文
一、上訴駁回。
二、上訴審訴訟費用新臺幣750元由上訴人負擔。
    事實及理由
一、爭訟概要：
    緣上訴人於民國（下同）109年6月7日17時44分許，駕駛號
    牌4058-ZM號自用小客貨車（下稱系爭車輛），行經臺中市
    神岡區中山路與大洲路口，因「紅燈迴轉」之違規行為，為
    臺中市政府警察局豐原分局（下稱舉發機關）員警認定上訴
    人違反道路交通管理處罰條例第53條第1項之規定，當場對
    上訴人製開第GT0381923號舉發違反道路交通管理事件通知
    單。被上訴人續於109年7月30日以中市裁字第68-GT0381923
    號裁決書（下稱原處分），依道路交通管理處罰條例第53條
    第1項、第63條第1項第3款及「違反道路交通管理事件統一
    裁罰基準表」之規定，按期限內到案之基準，裁處上訴人第
    1階段罰鍰新臺幣（下同）2,700元，並記違規點數3點。上
    訴人不服，提起本件行政訴訟。經臺灣臺中地方法院（下稱
    原審法院）以109年度交字第375號行政訴訟判決駁回（下稱
    原判決），上訴人仍不服原判決，於是提起本件上訴。
二、上訴人起訴之主張及聲明、被上訴人於原審之答辯及聲明暨
    原判決關於證據取捨、認定事實及適用法規之論據，均詳如
    原判決所載。
三、上訴人上訴意旨及聲明略以：
  ㈠系爭車輛既未有穿越過停止線之事實，也沒有影片以為佐證
    ，且不符闖紅燈之3要件：越過停止線、駕駛到路口中央、
    開到對面車道（交通部82年4月22日交路字第9811號函釋示
    ），舉發機關及被上訴人竟昧於事實，先畫靶自圓其說，不
    顧百姓的權益；退一萬步，假設上訴人之駕駛行為符合舉發
    單所列之在無行人及無妨害方向之車道行駛，也應視為不遵
    守標線指示之違規，故被上訴人之舉發顯然適用法條錯誤，
    違反行政程序法第96條規定。
  ㈡再者，上訴人於110年4月3日遞狀就3月15日勘驗筆錄表示訴
    求，主張光碟影片中系爭車輛並未有行駛中山路主幹道闖紅
    燈之事實及勘驗筆錄文字所記載系爭車輛往西行駛之事實需
    開庭重勘驗，顯然勘驗筆錄與事實不符而無證據能力等語，
    然法官楊萬益卻自任判決，有違法之疑慮。
  ㈢又我國行政訴訟係採言詞辯論審理原則，除法律另有規定外
    ，須經言詞辯論始得為本案判決，因此依法應行言詞辯論，
    而未為之者，行政法院之判決即屬違法。而原審法官未行言
    詞辯論即為判決，已違反行政訴訟法第141條第1項、第188
    條第1項、第189條第1項等規定。　　
  ㈣另上訴人已就系爭案件程序違法及證據登載不實部分，遞狀
    向臺灣臺中地方法院提起國家損害賠償民事訴訟，主張被上
    訴人有程序違法及證據登載不實而侵害上訴人權利，以及公
    務員執行職務怠惰、執法不公等情，因涉及原審審理違法及
    國家損害賠償案件已在訴訟程序審理中，如續行審理將造成
    上訴人權益難以回復無法補救，因此依法聲請裁定，在該國
    家損害賠償民事訴訟事件確定前停止本件訴訟程序等語。
  ㈤聲明：
　1.原判決廢棄。
　2.請准由鈞院更為裁判。
　3.第一、二審訴訟費用由被上訴人負擔。
四、被上訴人於110年7月12日及同年8月5日收受抗告狀繕本後（
    本院卷第25頁、第27頁之送達證書參照），並未提出書狀作
    何聲明及答辯。
五、本院經核原判決駁回上訴人於原審之訴，尚無違誤，茲就上
    訴意旨再予論述如下：
  ㈠上訴人上訴主張：系爭車輛未有穿越過停止線之事實，也沒
    有影片以為佐證，且不符闖紅燈之3要件，舉發機關及被上
    訴人竟昧於事實認定上訴人闖紅燈，縱使上訴人之駕駛行為
    符合舉發單所列之在無行人及無妨害方向之車道行駛，也應
    視為不遵守標線指示之違規，故被上訴人之舉發顯然適用法
    條錯誤，違反行政程序法第96條規定。再者，上訴人於110
    年4月3日遞狀就3月15日勘驗筆錄表示訴求，主張光碟影片
    中系爭車輛並未有行駛中山路主幹道闖紅燈之事實及勘驗筆
    錄文字所記載系爭車輛往西行駛之事實需開庭重勘驗，顯然
    勘驗筆錄與事實不符而無證據能力等語，然法官楊萬益卻自
    任判決，有違法之疑慮等云。惟查：
　1.道路交通管理處罰條例第53條第1項規定：「汽車駕駛人，
    行經有燈光號誌管制之交岔路口闖紅燈者，處新臺幣1千8百
    元以上5千4百元以下罰鍰。」、第63條第1項第3款規定：「
    汽車駕駛人有下列各款所列條款之一者，除依原條款處罰鍰
    外，並予記點：三、有……第53條……情形之一者，各記違規點
    數3點。」又依違反道路交通管理事件統一裁罰基準表之規
    定，小型車駕駛人，行經有燈光號誌管制之交岔路口闖紅燈
    ，期限內繳納或到案聽候裁決者，統一裁罰基準2,700元，
    記違規點數3點。
  2.有關「闖紅燈」行為之認定，交通部82年4月22日交路字第0
    09811號函釋略以：「㈠車輛面對圓形紅燈時仍逕予穿越路口
    至銜接路段，含左轉、直行、迴轉及右轉（依箭頭綠燈允許
    行駛者除外）即視為闖紅燈之行為。㈡有繪設路口範圍者：
    車輛無視於紅燈警示，有穿越路口之意圖，而車身已伸入路
    口範圍亦視同闖紅燈；……。㈢無繪設路口範圍者：以車輛無
    視於紅燈號誌，而有穿越路口之企圖，其車身並已伸越停止
    線並足以妨害其他方向人（若有行人穿越道）、車通行者亦
    以闖紅燈論處；……。」核此函釋係主管機關交通部基於主管
    權責，就法規適用所為之闡示，尚與法律之本旨無違，行政
    法院於審理個案時，自得予以援用。
  3.經查，原審參酌卷附舉發機關舉發通知單、109年7月17日中
    市警豐分交字第1090048313號函、員警密錄器擷取畫面1-2
    、原處分、送達證書、違規資料查詢、駕駛人基本資料、採
    證光碟等資料，並勘驗舉發機關提供之採證光碟，勘驗結果
    認定：系爭車輛沿中山路往西方行駛至大州路、大富路口時
    ，該路口之燈光號誌為紅燈，且該路口遠端號誌桿處已設置
    「禁止迴轉標誌」，系爭車輛本應遵守中山路往西方向之號
    誌，然系爭車輛卻仍不顧紅燈號誌之管制，逕自超越停止標
    線迴轉至對向車道，故上訴人之行為自構成道路交通管理處
    罰條例第53條第1項「闖紅燈」之規定（見原判決第5頁第3
    行至第6頁第2行），認定舉發員警將系爭車輛攔查，並製單
    舉發，被上訴人據以原處分裁處上訴人係屬合法等情，經核
    並無違誤。上訴人仍執於原審時之主張，主張其無闖紅燈事
    實且不符闖紅當之3要件，指摘舉發員警舉發法條不符，原
    判決未重新勘驗光碟，有違法之疑慮等云，純屬其主觀之歧
    異見解，或屬事實認定及證據取捨問題，均難謂為此部分之
    原判決有違背法令之情形。
  4.原判決業已就上訴人如何有道路交通管理處罰條例第53條第
    1項「闖紅燈」之違章事實，詳細論述其事實認定之依據及
    得心證之理由，並指駁上訴人之主張何以不足採之理由，核
    與卷證資料相符，且無悖於證據法則、經驗法則及論理法則
    ，原判決認事用法並無違誤，亦無判決違背法令，或理由不
    備之事由。上訴人主張原判決有違背法令之處等云，難認可
    採。
  ㈡關於上訴人主張原審法官未行言詞辯論即為判決，已違反行
    政訴訟法第141條第1項、第188條第1項、第189條第1項等規
    定乙節。然查：
　1.行政訴訟法第237條之7規定：「交通裁決事件之裁判，得不
    經言詞辯論為之。」　
　2.本件屬交通裁決事件，原審依據上開規定，認定依兩造所述
    各節及卷內資料其事證已臻明確，無需經言詞辯論之必要，
    故未經言詞辯論而為原判決，經核並無違誤。上訴人上開主
    張顯有誤解法令。
  ㈢又關於上訴人聲請停止本件訴訟程序乙節。經查：　　
　1.行政訴訟法第177條規定：「（第1項）行政訴訟之裁判須以
    民事法律關係是否成立為準據，而該法律關係已經訴訟繫屬
    尚未終結者，行政法院應以裁定停止訴訟程序。（第2項）
    除前項情形外，有民事、刑事或其他行政爭訟牽涉行政訴訟
    之裁判者，行政法院在該民事、刑事或其他行政爭訟終結前
    ，得以裁定停止訴訟程序。」
　2.本件上訴人有道路交通管理處罰條例第53條第1項闖紅燈之
    違規行為，事證明確詳如前述，與上訴人另案提起國家賠償
    事件係屬二事，本案上訴審之審判與該國家賠償案件之裁判
    結果無涉，不符合上開停止執行之要件，故上訴人主張停止
    訴訟，亦無可採。　
　㈣另按交通裁決事件之上訴，行政法院為訴訟費用之裁判時，
    應確定其費用額，此觀行政訴訟法第237條之9第2項準用第2
    37條之8第1項規定即明。本件上訴人對於交通裁決事件之上
    訴，既經駁回，則上訴審訴訟費用750元（上訴審裁判費）
    自應由上訴人負擔，爰併予確定如主文第2項所示。
六、結論：本件上訴為無理由，應予駁回。
中　　華　　民　　國　　111 　年　　1 　　月　　28　　日
                臺中高等行政法院第二庭
                          審判長法  官  劉  錫  賢
                                法  官  林  靜  雯
                                法  官  莊  金  昌
以上正本證明與原本無異。
本判決不得上訴。
中　　華　　民　　國　　111 　年　　1 　　月　　28　　日
                                書記官  許  騰  云